臺灣高雄地方法院刑事判決
111年度簡上字第76號
上  訴  人  
即  被  告  劉俊毅



上列上訴人即被告因侵占案件，不服本院高雄簡易庭民國111年1
月10日110年度簡字第3578號第一審刑事簡易判決（聲請簡易判
決處刑案號：110年度偵字第12440號），提起上訴，本院管轄之
第二審合議庭，判決如下：
    主  文
原判決關於沒收部分撤銷。
其餘上訴駁回。
劉俊毅緩刑貳年。
　　事實及理由
一、本案經本院審理結果，認第一審刑事簡易判決（下稱原審判
    決）之認事用法及量刑均無不當，應予維持。爰依刑事訴訟
    法第455條之1第3項準用同法第373條之規定，就本判決之事
    實、證據及理由，除證據部分應補充：㈠上訴人即被告劉俊
    毅（下稱被告）於本院審理中所為之自白（見本院111年度
    簡上字第76號卷【下稱本院卷】第63、66頁）、㈡被告與告
    訴人遠信國際資融公司協商簡訊內容（見本院卷第13頁）、
    ㈢匯款憑證（見本院卷第15頁）、㈣清償證明書（見本院卷第
    17頁）、㈤告訴人民國111年3月28日刑事陳報狀（見本院卷
    第39頁）外，其餘均引用第一審判決書之記載（如附件）。
二、證據能力部分：
    本判決下開所引用具有傳聞證據性質之證據資料，經檢察官
    及被告於本院行審理程序時，均表示同意作為證據（見本院
    卷第45頁），本院審酌該等證據作成之情況，既無違法取得
    情事，復無證明力明顯過低等情形，認以之作為證據應屬適
    當，依刑事訴訟法第159條之5第1項規定，均有證據能力。
    又本判決後述所引用之非供述證據部分，與本案均有關聯性
    ，且查無違反法定程序取得之情，依刑事訴訟法第158條之4
    規定反面解釋，亦具證據能力。
三、被告上訴意旨略以：被告與告訴人於110年12月23日議定以
    新臺幣（下同）12萬元清償本案貸款金額及衍生利息，被告
    清償完畢後經告訴人開立清償證明，爰請求法院給予緩刑等
    語（見本院卷第9頁）。
四、駁回上訴之理由：
（一）按量刑輕重，係屬事實審法院得依職權自由裁量之事    
      項，苟已斟酌刑法第57條各款所列情狀而未逾越法定刑  
      度，不得遽指為違法（最高法院72年度台上字第6696號  
      判決意旨參照）。復按在同一犯罪事實與情節，如別無  
      其他加重或減輕之原因，下級審法院量定之刑，亦無過  
      重或失輕之不當情形，則上級審法院對下級審法院之職  
      權行使，原則上應予尊重（最高法院85年度台上字第244 
       6號判決意旨參照）。
（二）原審判決認被告係犯刑法第335條第1項之侵占罪事證明  
      確，據以論罪科刑，並審酌被告為智識成熟之成年人，  
      非無謀生能力，竟不思以正途取財，為圖己利，明知在  
      未繳清全部價金前，僅得占有使用上開機車，卻變易持  
      有為所有之意，居於所有人之地位，而將該機車典當處  
      分以換取金錢花用，足見其法治觀念顯有不足，且未能  
      尊重他人財產法益，所為殊值非難；復審酌被告所侵占  
      之機車價值不低，且迄未與告訴人達成和解或賠償所受  
      損失，以及其犯後尚能坦認犯行，高職肄業之教育程    
      度，於偵查中自述經濟狀況不佳等一切具體情狀，量處  
      有期徒刑3月，並諭知以1000元折算1日之易科罰金折算  
      標準。本院認原審判決認事用法並無違誤，至於被告雖  
      提起本件上訴，然迄至原審判決時被告確實尚未與告訴  
      人調解成立，並賠償告訴人之損失一節，業經原審判決  
      於其量刑事由載明，是原審判決已斟酌刑法第57條各款  
      所列情狀，且未逾越法定刑度，所為量刑並無不當。被  
      告上訴意旨亦未指摘原判決有何違法不當之處，其上訴  
      為無理由，應予駁回。
（三）末查，被告未曾因故意犯罪受有期徒刑以上刑之宣告，  
      有臺灣高等法院被告前案紀錄表在卷可按。本院考量被  
      告於本院第二審審理中已與告訴人和解成立，並已全額  
      給付完畢，有被告與告訴人協商簡訊內容、被告匯款憑  
      證及告訴人開立之清償證明書（見本院卷第13-17頁）等 
       附卷足憑，告訴人亦於本院第二審審理中表示同意給予 
       被告緩刑之機會等情，有刑事陳報狀（見本院卷第39   
       頁）可憑，足認被告具有悔意，並已彌補告訴人之損   
       害，堪信被告經此偵、審程序及罪刑之宣告，當知所警 
       惕，信無再犯之虞。本院認原審判決對被告所宣告之   
       刑，以暫不執行為適當，爰依刑法第74條第1項第1款之 
       規定，予以宣告緩刑2年，以啟自新。
五、沒收（撤銷原判決沒收部分）：
（一）按沒收、非拘束人身自由之保安處分適用裁判時之法律，
      刑法第2條第2項定有明文，刑法關於沒收規定，先後於10
      4年12月30日、105年6月22日修正公布，並均定於105年7
      月1日施行，修正後之沒收規定，取消修正前之從刑性質
      ，改為對犯罪事實之獨立法律效果，刑法施行法第10條之
      3第2項亦配合修正，明定105年7月1日前施行之其他法律
      關於沒收、追徵、追繳、抵償之規定，不再適用。是刑法
      修正後，沒收已非從刑，為獨立之法律效果（立法理由參
      照），無主從刑不可分之關係，則於上訴審程序，應依上
      訴範圍，對原審判決關於沒收之諭知或未諭知部分、罪名
      與刑罰之諭知部分，分別處置。亦即，原審判決如對罪刑
      諭知並無不當，僅就沒收部分容有未洽，僅須就沒收部分
      為撤銷並重為沒收諭知即可，核先敘明。
（二）次按犯罪所得已實際合法發還被害人者，不予宣告沒收或
      追徵，刑法第38條之1第5項定有明文。所謂實際合法發還
      ，係指因犯罪而生民事或公法請求權已經被實現、履行之
      情形而言。經查，被告本件侵占所得之未扣案車牌號碼00
      0-0000號普通重型機車1台（總價款101,340元），屬其本
      案犯罪所得，原審諭知應予沒收、追徵，固非無見，然被
      告業已與告訴人就本案侵占之上揭機車貸款金額及衍生利
      息以12萬元和解，被告並已於110年12月27日匯款12萬元
      予告訴人，前已認定，足見本案之犯罪所得應屬實際合法
      發還上開告訴人，依刑法第38條之1第5項規定，應不予宣
      告沒收或追徵，原審未及審酌此情，而就犯罪所得為沒收
      、追徵之諭知，尚有未洽。是被告對簡易判決之全部上訴
      ，雖無理由，然原判決沒收部分既有上開違誤，本院自仍
      應就原判決關於沒收部分予以撤銷。
據上論斷，應依刑事訴訟法第455條之1第1項、第3項、第368 條
、第369條第1項前段、第373條、第364條，判決如主文。
本案經檢察官林永富聲請簡易判決處刑，檢察官郭麗娟到庭執行
職務。
中　　華　　民　　國　　111 　年　　6 　　月　　23　　日
                  
　　　　　　　　　刑事第十庭  審判長法  官  曾鈴媖
　　　　　　　　　
　　　　　　　　　                  法  官  陳美芳
　　　　　　　　　
　　　　　　　　　                  法　官  蔣文萱
以上正本證明與原本無異。
不得上訴。
中　　華　　民　　國　　111 　年　　6 　　月　　23　　日
                                    書記官  廖佳玲
【附件：本院110年度簡字第3578號刑事簡易判決1份】